【裁判字號】    97,訴緝,102
【裁判日期】    970811
【裁判案由】    偽造文書
【裁判全文】
臺灣臺北地方法院刑事判決             97年度訴緝字第102號
公  訴  人  臺灣臺北地方法院檢察署檢察官
被      告  乙○○
上列被告因偽造文書等案件，經檢察官提起公訴（73年度偵字第
6070號），本院判決如下：
    主  文
本件免訴。
    理  由
一、公訴意旨略以：被告乙○○於民國71年6月7日偽造甲○○之
    印章，在臺北市○○區○○路255 號陽明山信用合作社，偽
    造甲○○之空白支票領用單，並交付該偽造之印章，持向不
    知情之承辦人許文榮冒領該社第111491號帳號第9701至9725
    號空白支票25張，足以生損害於甲○○及陽明山信用合作社
    ，復意圖供行使之用，以該偽造之印章偽造第9701號阮豐原
    名義，發票日71年8 月12日，面額新臺幣（以下同）10,000,
    000 元之支票，於同年月14日經由其設於臺灣省合作金庫延
    平支庫之支存第4579號帳戶提出交換，因認被告涉犯刑法第
    217 條第1 項、第210 條、第216 條、第201 條第1 項、第
    2 項之偽造印章、行使偽造私文書、偽造有價證券等罪嫌等
    語。
二、按案件時效已完成者，應諭知免訴之判決，並得不經言詞辯
    論為之，刑事訴訟法第302 條第2 款、第307 條分別定有明
    文。又於中華民國94年1月7日刑法修正施行前，其追訴權或
    行刑權時效已進行而完成者，比較修正前後之條文，適用最
    有利於行為人之規定，刑法施行法第8條之1定有明文。查被
    告行為後，刑法於94年2月2日修正公布（94年1月7日係立法
    院三讀通過之日期），並於95年7月1日生效施行，而修正前
    、後之刑法第80條、第83條關於追訴權時效期間及其停止原
    因等規定不同，其中修正後刑法第80條第1 項將時效期間大
    幅拉長，較之修正前之規定不利於被告，惟修正前刑法第83
    條第1 項規定「追訴權之時效，如依法律之規定，偵查、起
    訴或審判之程序，不能開始或繼續時，停止其進行」，且前
    開停止時效進行之事由，包括因被告通緝致審判程序不能開
    始或繼續之情形（司法院29年院字第1963號解釋要旨可參）
    ，較之修正後刑法第83條第1 項規定「追訴權之時效，因起
    訴而停止進行。依法應停止偵查或因犯罪行為人逃匿而通緝
    者，亦同」，係以修正後之刑法第83條第1 項規定較為利於
    被告，是有關追訴權時效之規定，修正前後之規定，均有部
    分有利被告，揆諸前揭規定，自應綜合比較時效期間長短及
    停止原因等相關規定後，整體適用最有利於被告之規定。
三、查本案被告涉犯刑法第217 條第1 項、第210 條、第216 條
    、第201 條第1 項、第2 項之偽造印章、行使偽造私文書、
    偽造有價證券等罪嫌，為臺灣臺北地方法院檢察署檢察官偵
    查起訴後，被告經傳、拘不到庭，本院已於74年5 月20日發
    布通緝（北院立刑春74訴804 緝字第1420號），致審判之程
    序不能繼續。而被告所涉罪名中，較重之刑法201條第1項偽
    造有價證券罪，其法定本刑為3 年以上10年以下有期徒刑，
    依修正前刑法第80條第1項第1款規定，追訴權時效為20年，
    自其犯罪行為終了日「71年8 月14日」（被告偽造有價證券
    之行為係於71年8 月12日，惟同屬實質上一罪關係而為偽造
    行為吸收之行使偽造有價證券行為係於71年8 月14日，是被
    告行為終了日應係71年8 月14日）開始起算，惟檢察官自73
    年3 月23日開始偵查，有臺灣臺北地方法院檢察署收狀戳在
    卷可佐，暨偵查終結起訴繫屬本院審理，迄本院發布通緝日
    即74年5月20日止之期間，扣除檢察官自74年1月30日提起公
    訴迄案件於74年4月3日繫屬之期間後，依司法院大法官釋字
    第138 號解釋，此時追訴權既無不行使之情形，自不生時效
    進行之問題，亦應予以加計（合計「11月又25日」，此期間
    不生時效進行之問題），再加計因被告通緝，致本案審判程
    序不能開始，而停止追訴權時效進行持續所達上開追訴權時
    效期間之4分之1期間（即「5年」） ，被告所犯前開偽造有
    價證券罪之追訴權時效，依修正前之規定應至「97年8月9日
    」完成。
四、其次，依修正後刑法第80條第1項第1款規定，被告所犯之罪
    ，其追訴權時效延長為30年，依修正後刑法第83條第1 項規
    定，追訴權之時效，因起訴而停止進行，是本件起訴時（74
    年1月30日）迄本院發布通緝日即74年5月20日止之期間，依
    時效停止進行，亦應予以加計（合計「3 月21日」，此期間
    不生時效進行之問題），再加計因被告通緝，致本案審判程
    序再加計因被告通緝，致本案審判程序不能開始，而停止追
    訴權時效進行持續所達上開追訴權時效期間之4分之1期間（
    即「7年6月」）後，被告所犯前開偽造有價證券罪之追訴權
    時效，依修正後之規定則至「109年6月5日」完成。從而，
    經比較新舊法之規定，修正前之規定顯較有利於被告，依刑
    法施行法第8條之1規定，應適用行為時即修正前刑法第80條
    、第83條有關追訴權時效之規定，是被告所犯前開偽造有價
    證券罪之追訴權時效應至97年8月9日完成，惟被告迄今仍未
    緝獲歸案，其所犯偽造有價證券罪之追訴權已因時效完成而
    消滅，揆諸前揭說明，本件爰不經言詞辯論，逕為免訴之諭
    知。
據上論斷，應依刑事訴訟法第302 條第2 款、第307 條，判決如
主文。
中    華    民    國    97    年    8     月    11    日
                  刑事第十庭  審判長法  官  林春玲
                                    法  官  姚念慈
                                    法  官  林柏泓
如不服本判決，應於判決送達後10日內，向本院提出上訴狀。
以上正本證明與原本無異。
                                    書記官  柯貞如
中    華    民    國    97    年    8     月    11    日


司法院資訊處製作；財團法人民間司法改革基金會備份。
